【裁判字號】    90,重訴,292
【裁判日期】    901029
【裁判案由】    清償借款
【裁判全文】
臺灣彰化地方法院民事判決  九十年度重訴字第二九二號
    原      告  合作金庫銀行股份有限公司
    法定代理人  甲○○
    訴訟代理人  丁○○
    被      告  乙○○○
    代  理  人  丙○○
右當事人間請求清償借款事件，本院判決如左：
    主    文
被告應連帶給付原告新台幣貳仟萬元，及自民國八十九年十二月二十一日起至清償日
止，按年息百分之九點八五五計算之利息，並自民國九十年一月二十二日起至清償日
止，其逾期在六個月以內者，按上開利率百分之十，其逾期在六個月以上者，按上開
利率百分之二十計付之違約金。
訴訟費用由被告連帶負擔。
    事    實
甲、原告方面：
一、聲明：求為判決如主文所示。
二、陳述：
    被告丙○○邀被告乙○○○於民國八十九年一月三十一日向原告借款新台幣（下
    同）二千萬元，目前利息為百分之九．八五五，遲延履行時，逾期在六個月以內
    者，按上開利率百分之十，逾期在六個月以上者，按上開利率百分之二十計付違
    約金。該筆借款現已到期，惟被告仍未清償，迭催不理，故訴請判決如主文所示
    。至於被告所辯原告之行員有盜領款項等語，經查並無此事，且與本件借款無關
    。被告又辯稱其有向原告辦理展延五年還款等語，亦無此事。
三、證據：提出借據一件、授信約定書二件、催告書及回執各一件、合作金庫函三件
    （均影本）等為證。
乙、被告方面：
一、聲明：給付二千萬元以外之訴駁回。
二、陳述：
    被告等雖有向原告借款並已收到款項，但因被告等符合地震災害之情形，已向原
    告申請紓困貸款但未獲同意，渠等已向原告申請展延五年，但原告沒答應，違反
    賑災方案，又原告職員有人盜領款項一事有向監察院陳情，並且要向地檢署提出
    告訴，請等到刑事案件判決後再為判決。
三、證據：提出陳情書一件、行政院農委會公告影本一件、剪報影本一件、重建計劃
    書影本一件、九二一地震受災證明書影本二件、上訴暨上訴理由狀影本一件、九
    二一震災災後重建問題與解答專輯一冊等為證。
    理    由
一、原告主張被告丙○○邀被告乙○○○向原告借款二千萬元，目前利息為百分之九
    ．八五五，遲延履行時，逾期在六個月以內者，按上開利率百分之十，逾期在六
    個月以上者，按上開利率百分之二十計付違約金，該筆借款現已到期尚未獲償等
    事實，為被告等所不爭執，且有借據、授信約定書、催告書及回執在卷可稽，自
    堪信為真實。
二、被告雖辯稱：渠等符合地震災害之情形，已向原告申請紓困貸款但未獲同意，渠
    等已向原告申請展延五年，但原告沒答應，違反賑災方案，又原告職員有人盜領
    款項一事有向監察院陳情，並且要向地檢署提出告訴，請等到刑事案件判決後再
    為判決等語，並提出九二一地震受災證明書為佐，惟按九二一震災重建暫行條例
    第五十條規定：「金融機構對房屋因震災毀損經政府認定者，於震災前已辦理之
    擔保借款，其利息經合意展延時，該展延利息總額得於借款存續期間內分期攤還
    。」，由此可知，須「其利息經合意展延」時，方有上開條文之適用。經查：被
    告雖稱已向原告申請展延五年，但原告沒答應等語，而原告則稱被告並未向其申
    請延展清償等語，顯然本件借款兩造就其利息是否展延並未達成合意，自與上開
    條文不符，被告主張原告不得請求利息及違約金云云，與法不合，尚難採信；另
    被告所辯原告職員有人盜領款項一事云云，為原告所否認，而被告復未能舉證以
    實其說，自難採信。至於被告主張渠等有向監察院陳情，並且要向地檢署提出告
    訴，請等到刑事案件判決後再為判決等語，按所謂訴訟中有犯罪嫌疑云者，係指
    刑事法院以被告有犯罪之嫌疑者而言，非謂當事人料想其有犯罪嫌疑而未經提起
    刑事訴訟者，即可中止民事訴訟程序（最高法院二十年聲字第五八二號判例可資
    參照），被告既未能舉證本件已牽涉刑事案件而在刑事法院審理中，核與民事訴
    訟法第一百八十三條規定不合，本院自無裁定停止訴訟之必要。故被告之抗辯均
    無理由，要無可採。
三、從而原告依消費借貸及連帶保證之法律關係，請求被告等連帶給付借款二千萬元
    及如主文第一項所示之利息、違約金，為有理由，應予准許。
四、本件事證已臻明確，兩造其餘攻防方法及舉證，均於判決結果不生影響，毋庸一
    一論列，附此敘明。
據上論結，本件原告之訴為有理由，依民事訴訟法第八十五條第二項，判決如主文。
中      華      民      國    九十    年      十      月    二十九    日
                                         臺灣彰化地方法院民事第三庭
~B法      官  陳弘仁
右為正本係照原本作成。
如對本判決上訴，應於判決送達後二十日內向本院提出上訴狀。
~B法院書記官  卓俊杰
中      華      民      國    九十    年      十      月    二十九    日


司法院資訊處製作；財團法人民間司法改革基金會備份。
